【裁判字號】    89,自,883
【裁判日期】    891129
【裁判案由】    詐欺
【裁判全文】
臺灣臺中地方法院刑事判決                          八十九年度自字第八八三號
    自  訴  人  鑫來小客車租賃有限公司  設臺中市○○路五十五號之九
    代  表  人  乙○○
    被      告  甲○○
右列被告因詐欺案件，經自訴人提起自訴，本院判決如左：
    主  文
甲○○無罪。
    理  由
一、自訴意旨略以：被告甲○○意圖為自己不法之所有，於民國八十九年九月二十五
    日，至臺中市○○路五十五號之九「鑫來小客車租賃有限公司」，向自訴人承租
    車牌號碼ＹＹ－一０一七號自小客車一輛，自訴人不疑有他，依約將車交付給被
    告，惟被告均未能如期交付租金，自訴人無奈於八十九年十月十七日發存證信函
    通知被告解除租賃契約，詎被告竟將該車據為己有不肯交還自訴人。因認被告甲
    ○○涉犯刑法第三百三十九條第一項之詐欺取財罪嫌云云。
二、按犯罪事實應依證據認定之，無證據不得推定其犯罪事實，刑事訴訟法第一百五
    十四條定有明文。又認定不利於被告之事實，須依積極證據，苟積極證據不足為
    不利於被告事實之認定時，即應為有利於被告之認定，更不必有何有利之證據。
    此最高法院三十年上字第八一六號著有判例。另刑法第三百三十九條第一項詐欺
    取財罪之成立，以意圖為自己或第三人不法所有，以詐術使人將本人或第三人之
    物交付為要件。所謂以詐術，必須被詐欺人因其詐術而陷於錯誤，若其所用方法
    ，不能認為詐術，亦不致使人陷於錯誤，即不構成該罪，此最高法院四十六年台
    上字第二六０號亦著有判例。
三、本件自訴人認被告甲○○涉犯刑法第三百三十九條第一項之詐欺取財罪嫌，無非
    以被告經存證信函函催仍拒不返還該自小客車，此有存證信函影本一紙附卷可稽
    ，為其論據。惟訊據被告甲○○則堅決否認有何詐欺取財之犯行，辯稱：車子伊
    雖有撞壞，但伊有送修花了十一萬元，伊不曉得沒維修好，伊把車開回去時，有
    跟車行說，而且車伊是當面還給乙○○，伊沒有詐欺等語。
四、本院查：訊據自訴人之代表人乙○○於本院訊問時到庭陳稱：「被告把車子撞壞
    後，沒有維修，就把車子丟在店門口，然後就避不見面。他租了十五天，付了貳
    萬零貳佰元」（詳見本院八十九年十一月八日訊問筆錄）等語。參以被告確有向
    自訴人承租該自小客車，有租賃契約書影本一紙附卷可稽等情，是以被告既有給
    付租金，又有訂立契約，則被告於向自訴人租車之初始，是否有為自己不法所有
    之意圖，施用詐術而使自訴人陷於錯誤始答應出租汽車，不無可疑。再經本院當
    庭質之自訴人之代表人復陳稱：「我知道，他有送修我知道，但是他裡面都沒有
    維修（問：被告開車回去還妳是否知道？）」（詳見本院八十九年十一月二十日
    審判筆錄），且被告亦提出「正昌車體打造廠」之估價單證明（詳卷）其共花費
    十一萬元送修無誤，足見自訴人所為之指訴顯與事實不符。綜上諸情，本件被告
    既無意圖為自己不法之所有，而施詐術使人交付財物之情形存在，核與刑法第三
    百三十九條第一項之詐欺取財罪之構成要件尚有未合，自不得僅憑自訴人片面之
    指訴即認被告涉犯詐欺取財之犯行，本件應純屬債務不履行之民事紛爭，宜循民
    事訴訟程序解決。此外，復查無其他積極證據足資證明被告甲○○有何詐欺取財
    之犯行，不能證明被告犯罪，揆諸首揭說明，自應諭知被告甲○○為無罪之判決
    ，以免冤抑。
據上論斷，應依刑事訴訟法第三百四十三條、第三百零一條第一項，判決如主文。
中      華      民      國      八十九      年      十一  月    二十九  日
                                  臺灣臺中地方法院刑事第四庭
                                      法  官  許  旭  聖
右正本證明與原本無異。
如不服本判決，應於判決送達後十日內向本院提出上訴狀（應附繕本），上訴於臺灣
高等法院臺中分院。
                                      書記官
中      華      民      國      八十九      年      十二  月      一    日


司法院資訊處製作；財團法人民間司法改革基金會備份。
